最高法院刑事裁定　　　　　　　　　　　　　　　　九十三年度台抗字第二九四號
　　抗　告　人　甲○○
　　　　　　　　　　　　（現在臺灣臺南監獄執行）
右抗告人因違反槍砲彈藥刀械管制條例案件，不服臺灣高等法院臺南分院中華民國九
十三年四月三十日駁回聲請再審之裁定（九十三年度聲再字第三九號），提起抗告，
本院裁定如左：
    主  文
抗告駁回。
    理  由
本件抗告人再審聲請人甲○○之再審聲請意旨略稱：（一）抗告人於民國八十七年間
在阿里山山區打獵時，同行之原住民男子田光明譏笑抗告人喜愛打獵卻未有實際操槍
，乃向抗告人提議欲拿一支性能良好之獵槍予抗告人，抗告人則應允田某以先前向抗
告人之借款三萬元抵充價金，嗣田某即拿一支獵槍（即該案查扣之獵槍）交予抗告人
，同時向抗告人嚴詞恐嚇，如遭查獲不得供出實情，否則對抗告人及家人不利，抗告
人當場允諾，而購買獵槍之事，有證人羅煥德可證，因其於八十七年間與抗告人一同
上山伐木時，曾陪同抗告人至田光明住處拿取獵槍，其當時親眼看見田某拿一支獵槍
予抗告人。（二）原確定案件歷審判決就抗告人如何具有槍砲常識、如何懂得焊接？
又如何製造射擊機件？為何能擁有製造工具？均未加以調查、審酌，僅憑抗告人之自
白，作為判決基礎，而未調查其他必要之證據，以察是否與事實相符。（三）抗告人
於原確定案件第二審、第三審時，翻供改稱：該獵槍係父親所遺留下來，再經改造云
云，惟抗告人之父已逝世二十幾年，抗告人何以遲至八十七年始改造？似與常情有違
，抗告人供詞反覆，諸多瑕疵，是否推託罪行，法院未加審酌，致抗告人蒙不白之冤
，據此依刑事訴訟法第四百二十條第一項第三款、第六款（聲請書誤載為第三項、第
六項）聲請再審云云。原裁定以：聲請意旨（一）執查扣之獵槍係伊向田光明購買，
伊前往田光明住處取槍時，有證人羅煥德在場，因取槍時遭田光明恐嚇，日後若供出
實情，將對其及家人不利，因而於法院審理時，隱暪實情，供稱：查扣獵槍係自製等
語，聲請再審。惟其聲請意旨（三）又以其於該確定案件第二審、第三審翻供改稱：
查扣之獵槍係其父留下，經聲請人改製云云，主張其供詞反覆，諸多瑕疵；但不論抗
告人上開供述，何者屬實，俱屬「新事實」，而發現新事實，並非得以聲請再審之理
由。況且抗告人主張之上開事實，於法院審理事實時，即已存在，且為抗告人所明知
，自不得據以聲請再審。至抗告人主張證人羅煥德曾親眼目睹田光明將獵槍交付乙節
，為新證據，依刑事訴訟法第四百二十條第一項第六款聲請再審部分，經查抗告人提
出之上開證據，於原確定案件事實審法院判決前即已存在，且為抗告人所明知，其明
知該證據存在，卻不於事實審法院審理時提出，致使事實審法院無從加以調查，自不
符合「嶄新性」之要求。況且抗告人提出之上開證據為「人證」，只是證據方法，而
非證人之「證言」，就人證之形式觀察，無法顯然可認為足以動搖原有罪之確定判決
，又非不須調查之確實新證據，亦不符合「確實性」之要求，其據此提起再審，顯無
理由。至於抗告人另依刑事訴訟法第四百二十條第一項第三款規定聲請再審部分，經
遍查卷宗，抗告人就此並未提出聲請再審之具體理由，其此部分之主張，自屬無據。
乃駁回本件再審之聲請。本院按「因發見確實之新證據，足認受有罪判決之人應受無
罪、免訴、免刑或輕於原判決所認罪名之判決者，得聲請再審」，固為刑事訴訟法第
四百二十條第一項第六款所明定。惟所謂「發現確實之新證據」，係指該證據於事實
審法院判決前業已存在，為法院、當事人所不知，不及調查斟酌，至其後始行發現，
且就證據本身形式觀察，固不以絕對不須經過調查程序為條件，但必須顯然可認為足
以動搖原有罪之確定判決，而為受判決人無罪、免訴、免刑或輕於原判決所認罪名之
判決者為限。原裁定以抗告人聲請再審之證據，於事實審法院判決前即已存在，且為
其所知悉，既非判決後發現之新證據，又非不須調查之確實證據，而駁回抗告人之再
審聲請，經核於法並無不合。抗告意旨仍執：其為顧及自身及家人安全，不敢供出該
獵槍之真正製造、販賣者係田光明，嗣因據報載田某已因製造、販賣槍械，經移送法
辦，始供出實情，並以證人羅煥德親身與聞之事實為新證據，依刑事訴訟法第四百二
十條第一項第六款規定聲請再審，實屬有據云云，指摘原裁定不當。並無理由。至於
抗告人聲請意旨（二）主張：原確定判決未查證抗告人供認犯罪之自白，是否與事實
相符，即逕採納其自白，作為判決之基礎云云，原裁定理由內已敘明：「聲請人（即
抗告人）自白改造獵槍，有內政部警政署刑事警察局八十八年五月十四日刑鑑字第四
二四０七號鑑定通知書可參」，則原確定判決採納抗告人在偵查及第一、二審供認犯
罪之自白，作為判決之基礎，乃事實審法院採證認事自由判斷職權之合法行使，並未
違法。抗告意旨執原裁定未就其聲請意旨（二）所主張之事實，加以指駁云云。指摘
原裁定不當，亦非有理由。綜上所論，本件抗告，難認有理由，應予駁回。
據上論結，應依刑事訴訟法第四百十二條，裁定如主文。
中　　　華　　　民　　　國　　九十三　　年　　　七　　　月　　　八　　　日
                              最高法院刑事第一庭
                                  審判長法官  施　文　仁
                                        法官  林　永　茂
                                        法官  蕭　仰　歸
                                        法官  張　清　埤
                                        法官  張　祺　祥
      右正本證明與原本無異
                                              書  記  官
中　　　華　　　民　　　國　　九十三　　年　　　七　　　月　　 十三 　　日
                                                                        Ａ
